臺灣臺中地方法院民事判決　96年度再易字第12號
再審原告　　乙○○
再審被告　　甲○○
上列當事人間請求給付票款事件，再審原告對於本院民國96年5
月18日所為95年度簡上字第266號確定判決提起再審之訴，本院
判決如下：
    主  文
再審之訴駁回。
再審訴訟費用由再審原告負擔。
    事實及理由
一、再審意旨略以：
  (一)按對於簡易訴訟程序之第二審確定終局裁判，如就足影響於
    裁判之重要證物，漏未斟酌者，亦得提起再審之訴或聲請再
    審。此為民事訴訟法第436條之7所明定。經查本件兩位重要
    證人小陳即黃國祥及劉大偉，於原審之準備程序或辯論庭均
    未到庭。而證人黃國祥（即小陳）及劉大偉確為本件訴訟之
    重要證人，此見原審判決之內容即可見一斑。況再審原告確
    已將票款新台幣（下同）85萬元交付與黃國祥，此業據證人
    童元龍在原審準備程序中證述明確。現該二位證人黃國祥及
    劉大偉均經台灣台中地方法院檢察署另案通緝中，本件訴訟
    確有待該二位證人黃國祥及劉大偉到案後，始能徹底釐清本
    件之法律關係而作成正確之判決。原審未待該二位重要證人
    黃國祥及劉大偉到庭陳述，而逕行判決，該裁判確有就足影
    響於裁判之重要證物，漏未斟酌。
  (二)又所謂就足影響於判決之重要證物漏未斟酌，係指足以影響
    判決基礎之重要證物，雖當事人已在前訴訟程序提出，然未
    經確定判決加以斟酌而言。或則忽視當事人聲明之證物而不
    予調查，或則就依聲請或依職權調查之證物未為判斷，均不
    失為漏未斟酌。經查:
    1.原審曾向台東區中小企業銀行桃園分行（下稱東企桃園分
      行）函查系爭支票開立及領用等事項時，該分行亦回函稱
      ，發票人甲○○之支票存款戶係：94年4月12日開立，
      並於當日領取空白支票25張，票號5676至5700。本人親
      簽開戶，並未委託他人代理。依本行發票慣例，支存戶
      開立當日即由存戶親領空白票據，並簽具支票領取證及支
      票領取登記簿，且依該函所附之支票存款開戶申請書，係
      再審被告於94年4月8日申請，而該函稱其於94年4月12日
      開立，並於當日領取空白支票25張，票號5676至5700等語
      ，並無與事實不符之情事，因其間已相差4日，可讓銀行
      對客戶進行徵信及審核程序工作。故原審認該銀行函稱開
      戶當天即可發給空白支票等語，所作之判斷，恐有誤會之
      處。此部分之重要證物漏未斟酌，而足以影響判決。
    2.本件再審被告曾向桃園縣政府警察局平鎮分局龍岡派出所
      （下稱龍岡派出所）報案稱: 於94年5月9日19時許，在桃
      園縣中壢市中壢火車站前，遺失台東企銀桃園分行支票（
      票號5676至5700）共25張及印鑑章。再審被告於票據掛失
      止付通知書中填寫票據喪失經過則為：被偷，於94年5月
      份於中壢車站附近。而依據劉大偉之證明書則記載稱：茲
      證明甲○○先生（即再審被告）於民國94年4月間，向台
      東中小企業銀行桃園銀行申領之空白支票貳拾伍張及印鑑
      章乙枚交予本人劉大偉向安泰銀行辦理貸款事宜，嗣上開
      空白支票貳拾伍張及印鑑章乙枚於本人劉大偉未完成貸款
      時遭行員盜用，絕非本人劉大偉冒用簽發交付他人，若遭
      人冒用，概與甲○○無關，本人劉大偉願負全部賠償之責
      ，恐空口無憑，特此證明。由前開文件中，可以看出再審
      被告對系爭之支票「忽稱遺失」、「忽言被偷」，而劉大
      偉卻以證明書證稱係「甲○○先生交予本人劉大偉向安泰
      銀行辦理貸款事宜」，足認再審被告所言，互為矛盾，自
      難採信。此部分之重要證物，原審漏未斟酌，足以影響判
      決。
    3.再審被告於94年10月21日曾向台灣桃園地方法院檢察署（
      下稱桃園地檢署）以刑事自首聲請狀自首稱: 查聲請人（
      按指甲○○）原因向安泰商業銀行申辦貸款之緣故，而先
      行預就將來分期還款之金額，開立台東企銀桃園分行之支
      票25紙，交付安泰銀行之行員童元龍等語。再審被告既向
      桃園地檢署自首稱: 向安泰商業銀行申辦貸款之緣故，而
      先行預就將來分期還款之金額，開立台東企銀桃園分行之
      支票25紙，交付安泰銀行之行員童元龍。其嗣後在本院原
      審受命法官準備程序陳稱：沒有領用系爭支票等語，即與
      前開以書面自首事項不相符合，自難以採信。甚至其在原
      第一審言詞辯論程序陳稱: 票我沒有看過，上面的字我沒
      有寫。更與其前開所言，相互矛盾，不足採信。此部分之
      重要證物，原審亦漏未斟酌，且足以影響判決。
    4.另再審被告之訴訟代理人於95年7月27日言詞辯論程序陳
      稱：系爭支票是劉大偉盜領，被告不知情，是經被告催討
      ，劉大偉才交還印鑑，此亦與再審被告向龍岡派出所報稱
      系爭支票與印鑑章已遺失或於票據掛失止付通知書中所填
      寫係被偷等語，不相符合。甚至與再審被告前開刑事自首
      聲請狀所稱系爭支票係交付安泰銀行之行員童元龍等語，
      亦不符合。故再審被告所言系爭支票係交付童元龍等語，
      自難採信。此部分之重要證物，原審亦漏未斟酌，且足以
      影響判決。
二、再審被告方面：本件不經言詞辯論而為判決，未通知再審被
    告，故無再審被告之任何聲明及陳述。
三、按對於簡易訴訟程序之第二審確定終局裁判，如就足影響於
    裁判之重要證物，漏未斟酌者，亦得提起再審之訴或聲請再
    審，民事訴訟法第436條之7定有明文。所謂「如就足影響於
    判決之重要證物，漏未斟酌者」，係指當事人在原審程序已
    經存在並已為證據聲明之證據，原審並未認為不重要而忽略
    證據聲明未為調查，或已為調查而未就調查之結果予以判斷
    ，且須足以影響裁判結果而言。惟若原確定判決對於該項證
    物，如在前訴訟程序中業已調查明確，並經受訴法院根據該
    項調查結果達成實體上之法律判斷，或認係不必要或有不足
    採信之情形，或該證物無關重要，縱經斟酌亦與確定判決無
    影響者，仍不得據為再審之理由。經查：
  (一)證人劉大偉於原審程序所為證述，業經原審調查而並就調查
    之結果予以判斷（見原確定判決第5頁），另東企桃園分行
    回函亦經原審調查，並認定上開回函與事實不符（見原確定
    判決第4頁），並無就足影響於裁判之重要證物漏未斟酌之
    情事。是再審原告指稱原審未待證人劉大偉到庭逕為判決，
    及原審認定東企桃園分行回函與事實不符，乃為重要證物漏
    未斟酌者云云，顯非可採。
  (二)又原審調查證人劉大偉、張豫華、童元龍所述，已足認定再
    審被告向東企桃園分行領取之空白支票連同印鑑章均交由證
    人劉大偉處理，並認定再審被告既授權劉大偉開立支票向安
    泰銀行借款，劉大偉僅得於向安泰銀行貸款必要之範圍內開
    立支票，再者，系爭支票上之面額、發票日均非再審被告所
    寫，此為兩造所不爭；則再審被告向東企桃園分行所領取之
    空白支票及印鑑章交劉大偉收執後，無論係劉大偉、童元龍
    ，或黃國祥填寫發票日、面額而簽發系爭支票，並持以向再
    審原告借款，均非屬劉大偉基於授權之發票行為，自係逸出
    再審被告授權之範圍，而屬票據之偽造行為（見原確定判決
    第6、7頁）。由此可知，證人黃國祥雖未到庭陳述，惟原審
    判決業已表明無論係證人黃國祥或其他人簽發系爭支票，系
    爭票據均屬偽造，是以證人黃國祥到庭與否，顯與原審判決
    結果無何影響。再審原告主張原審未待證人黃國祥到庭逕為
    判決，係就足影響於裁判之重要證物漏未斟酌云云，即無可
    採。
  (三)另再審原告主張再審被告向龍岡派出所報案稱：系爭支票
    及印鑑章遺失；於票據掛失止付通知書中填寫票據喪失經
    過為被偷；向桃園地檢署為刑事自首時則稱：因向安泰商
    業銀行申辦貸款之緣故，而先行預就將來分期還款之金額，
    開立系爭支票交付安泰銀行之行員童元龍；於原審準備程
    序陳稱：沒有領用系爭支票；再審被告之訴訟代理人於第
    一審言詞辯論程序陳稱：系爭支票是劉大偉盜領，再審被告
    不知情，是經再審被告催討，劉大偉才交還印鑑等語；再審
    被告前後所稱不一，此部分之重要證物，原審漏未斟酌且足
    以影響判決云云。惟查，再審被告於派出所報案所稱及票據
    掛失止付通知書所載內容並非實在，業經再審被告自首在案
    ，是以再審被告否認系爭支票遺失或被偷，自屬當然，並無
    矛盾或不可採信之處。又據再審被告於原審準備程序陳稱：
    領用支票是劉大偉叫張豫華去領，領的支票我看也沒有看過
    ，也沒有用過。我有去申請支票，94年4月中旬，劉大偉要
    我帶著證件，開完戶，他就跟我說「其他你就不要管了」等
    語（見95年12月14日原審準備程序筆錄），可見再審被告因
    未親自領取系爭空白支票，乃陳稱「沒有領用系爭支票」等
    語，再者，再審被告於銀行開戶後，將領取支票及借款事宜
    均交由劉大偉處理，劉大偉並囑稱「其他你就不要管了」，
    可見劉大偉與張豫華、童元龍、黃國祥間如何處理系爭支票
    ，並非再審原告所得究明，是以再審被告陳稱「系爭支票是
    劉大偉盜領，再審被告不知情」等語，或依證人劉大偉陳稱
    「系爭支票交付童元龍辦理貸款」，而於自首聲請狀記載「
    開立系爭支票交付童元龍」等語，乃係依支票交付情形及證
    人劉大偉所述而為判斷，再審被告前後所述尚屬相符。再審
    原告主張再審被告前後所稱不一，原審漏未斟酌且足以影響
    判決云云，亦非可採。
四、綜上所述，再審原告指摘原確定判決有民事訴訟法第436條
    之7之再審理由，不足採信，本件再審之訴，顯無再審理由
    ，爰依民事訴訟法第502條第2項規定，不經言詞辯論，逕以
    判決駁回之。
五、訴訟費用負擔之依據：民事訴訟法第78條。
中　　華　　民　　國　　96　　年　　12　　月　　4　　日
                  民事第一庭  審判長法  官  蔡王金全
                                    法  官  呂明坤
                                    法  官  吳蕙玟
正本係照原本作成。
如對本判決上訴，須於判決送達後20日內向本院提出上訴狀。
中　　華　　民　　國　　96　　年　　12　　月　　4　　日
                                    書記官　楊家印
